臺灣桃園地方法院刑事判決　
109年度訴字第226號
公  訴  人  臺灣桃園地方檢察署檢察官
被      告  張日紅


上列被告因傷害等案件，經檢察官提起公訴（108年度偵字第318
85號），本院判決如下：
    主  文
張日紅公然侮辱人，處拘役肆拾日，如易科罰金，以新臺幣壹仟
元折算壹日。又傷害人之身體，處有期徒刑貳月，如易科罰金，
以新臺幣壹仟元折算壹日。
    事  實
一、張日紅前與冉永紅因細故而有糾紛。其於民國108年10月17
    日上午7時55分許，騎乘機車行經桃園市中壢區精忠街與精
    忠二街街口（下稱本案街口）時，見冉永紅在精忠街步行，
    心生不滿，遂先基於公然侮辱之犯意，在前述不特定人得以
    隨時經過、共見共聞之場所，以「臭三八，妳一直亂勾引我
    的老公」使人受辱之言詞辱罵冉永紅，足以毀損冉永紅之名
    譽，並貶低冉永紅之人格、社會評價。嗣先行在本案街口停
    放機車後，再循冉永紅步行方向走去，復另基於傷害之犯意
    ，徒手毆打冉永紅後腦勺，致冉永紅摔倒在地，因而受有頭
    部挫傷、顏面部挫傷及左手挫擦傷等傷害。旋經冉永紅至本
    案街口之警衛亭，向楊澤民尋求協助並代為報警處理，始悉
    上情。
二、案經冉永紅訴由桃園市政府警察局中壢分局報告臺灣桃園地
    方檢察署檢察官偵查起訴。
    理  由
壹、程序方面
一、供述證據
㈠、按被告以外之人於審判外之陳述，雖不符刑事訴訟法第159條
    之1至第159條之4等規定，而經當事人於審判程序同意作為
    證據，法院審酌該言詞陳述或書面陳述作成時之情況，認為
    適當者，亦得為證據。當事人、代理人或辯護人於法院調查
    證據時，知有刑事訴訟法第159條第1項不得為證據之情形，
    而未於言詞辯論終結前聲明異議者，視為有前項之同意，刑
    事訴訟法第159條之5定有明文。
㈡、經查，本案判決所引用以下審判外作成之相關供述證據，被
    告張日紅業於本院準備程序訊問中陳明：本案證據都可以讓
    法官用來判斷我是否有罪等語明確（見本院卷第33頁）；此
    外，公訴人及被告於本院審判期日均表示無意見而不予爭執
    （見本院卷第197至199頁），亦未於言詞辯論終結前聲明異
    議，本院審酌前開證據資料製作時之情況，尚無違法取得及
    證明力明顯過低之瑕疵，認以之作為證據應屬適當，且各該
    證據均經本院於審判期日依法進行證據之調查、辯論，被告
    於訴訟上之防禦權，已受保障，故前開證據資料均有證據能
    力。
二、非供述證據
　　本案判決其餘所依憑認定被告犯罪事實之各項非供述證據，
    本院亦查無有何違反法定程序取得之情形，依刑事訴訟法第
    158條之4規定之反面解釋，均具有證據能力。
貳、實體方面
一、訊據被告矢口否認有何公然侮辱及傷害之犯行，辯稱：我於
    108年10月17日上午7時55分許在本案街口，並沒有對冉永紅
    口出「臭三八，妳一直亂勾引我的老公」之詞，也沒有毆打
    冉永紅，是冉永紅罵我云云，經查：
㈠、告訴人冉永紅於警詢中指稱：我於108年10月17日上午7時55
    分許，走到精忠街及精忠二街街口時，遇到張日紅突然罵我
    「臭三八，妳一直亂勾引我的老公」，我回她不要亂罵我，
    就繼續往前走，張日紅則衝過來徒手打我的後腦勺，我人就
    往前摔倒，左手、右前額、右邊肩膀有受傷，我就去請社區
    警衛亭的保全幫我報警等語（見偵卷第13頁及反面）；於偵
    訊中具結證稱：我於108年10月17日上午7點55分許走到精忠
    街及精忠二街街口的社區出入口，遇到騎機車的張日紅，她
    就罵我「臭三八」，我沒有理她，急著上班，張日紅就從後
    面追過來，用拳頭打我的頭，我就跌倒，我手掌跟額頭都受
    傷。當時我倒在地上，我回頭看發生什麼事，張日紅就說不
    要繼續勾引她先生，她講完這句話後就離開。張日紅離開後
    ，我就去找社區保全幫我報警等語（見偵卷第35頁反面），
    是告訴人冉永紅就其係如何遭被告公然侮辱及傷害之案發情
    節，前後指述大致相符。復經證人楊澤民於警詢時證稱：我
    於108年10月17日上午7時55分許，見到1名女住戶將機車停
    在本案街口後，往中壢財務組（按即址設桃園市○○區○○街00
    號之國軍中壢財務組）走去，不久後該名女住戶就騎車離開
    ，隨後另1名女住戶走過來稱她遭該名騎機車的女住戶毆打
    ，請我幫忙報警等語（見偵卷第21頁）。並有告訴人提出「
    其於108年10月17日上午8時28分至醫院急診，經醫師診斷受
    有頭部挫傷、顏面部擦傷及左手挫擦傷」之診斷證明書（見
    偵卷第10頁）在卷可佐，足認告訴人上開指證非屬虛妄。
㈡、又經本院勘驗本案街口監視器錄影檔案，勘驗結果為：「告
    訴人沿精忠街往監視器畫面下方方向步行，被告騎乘機車沿
    精忠街往監視器畫面上方方向行駛，當2人交會後，被告即
    以右手指向告訴人，隨即在本案街口停車，再循告訴人步行
    方向走去，經過21秒後，被告返回停車處，騎乘機車沿精忠
    街往精忠二街方向駛離，告訴人旋沿精忠街往本案街口之警
    衛亭方向步行，走進該警衛亭。」；再經本院勘驗告訴人提
    出之錄音錄影檔案，勘驗結果亦可知被告與告訴人間有以下
    對話（節錄）：
    被  告：妳在家樂福上班，妳還老是碰到我就罵人喔？
    告訴人：剛剛是誰罵人？剛剛是誰罵人？
　　被  告：妳剛剛有沒有罵我臭三八？
　　告訴人：剛剛是誰罵人？我在那裡趕著上班，妳在說什麼？
    告訴人：妳跑過來就打我，我手受傷了。
　　被  告：我打妳什麼？
　　告訴人：妳跑過來就打我。
　　被  告：妳經過我身邊，罵我臭三八。
　　告訴人：妳跑過來就打我，是誰在罵？是誰在罵？
　　被  告：妳幹嘛來找我老公聊天啊？老是跟我老公打情罵俏
　　        ，幹什麼？妳有什麼目的啊？妳有什麼目的啊？
　　告訴人：是誰在罵？是誰在罵？我去找妳老公聊天幹什麼？
　　　　　　我什麼時候找妳老公了？妳有什麼證據？妳跑過來
            就打我。
　　告訴人：幫我報警一下（按告訴人係向楊澤民表示）。
　　被  告：妳還有理啊？妳老是勾引我老公，妳還有理啊？
　　告訴人：妳剛剛打我。
　　被  告：我打妳什麼啊？妳講什麼東西啊？妳罵我，妳經過
　　　　　　我身邊就罵人啊。
　　告訴人：是誰在罵？我趕著去上班，妳罵我什麼？妳罵我臭
　　　　　　三八，然後還跑過來打我。
　　被  告：我說妳不要再過來跟我老公打情罵俏。
　　告訴人：妳還跑過來打我。
　　且告訴人至本案街口之警衛亭向楊澤民尋求協助代為報警時
    ，「其左手掌確已有流血」之情形，此有本院勘驗筆錄及上
    開錄影畫面擷圖在卷可佐（見本院卷第52至53頁、第59至69
    頁、第164至166頁、第169至170頁），是被告騎乘機車於10
    8年10月17日上午7時55分許，當其與告訴人在本案街口交會
    後，確有先行停車，再循告訴人步行方向走去，歷經21秒後
    ，被告乃返回停車處騎乘機車離去，告訴人旋至位於本案街
    口之警衛亭向楊澤民尋求協助代為報警，且當時告訴人之左
    手掌已有流血之情，至為明確。而告訴人左手掌所受傷勢亦
    與其提出之診斷證明書所載左手受有挫擦傷（見偵卷第10頁
    ）相符。況且，告訴人至本案街口之警衛亭向楊澤民尋求協
    助代為報警之際，告訴人仍不斷向被告質問：「是誰在罵？
    」，更多次清楚表示「妳跑過來就打我」，而被告亦仍多次
    表示「妳跟我老公打情罵俏」、「妳老是勾引我老公」、「
    妳不要再過來跟我老公打情罵俏」甚明。足認告訴人指稱被
    告於108年10月17日上午7時55分許，騎乘機車行經本案街口
    時，見其步行在精忠街，對其口出「臭三八，妳一直亂勾引
    我的老公」之詞後，又循其步行方向走去，再徒手毆打其後
    腦勺，致其摔倒在地，因而受有頭部挫傷、顏面部挫傷及左
    手挫擦傷等傷害等情，堪以採信。
㈢、被告雖以前詞置辯，然被告於上述時地先對告訴人口出「臭
    三八，你一直亂勾引我的老公」之詞後，另徒手傷害告訴人
    ，有上揭證據可證，已如前述。被告空言辯稱其未於上述時
    地對告訴人口出「臭三八，妳一直亂勾引我的老公」之詞，
    也沒有毆打告訴人云云，顯係推諉卸責之詞，實不足採。
㈣、至於公訴意旨雖以「被告基於公然侮辱及傷害之犯意，在公
    開場所公然對冉永紅口出：『臭三八，你一直亂勾引我的老
    公』足以貶損告訴人名譽之言語，並徒手毆打告訴人後腦勺
    ，致冉永紅摔倒在地，受有頭部挫傷、顏面部挫傷、左手挫
    擦傷之傷害」，而認被告係涉犯刑法第277條第1項之傷害罪
    嫌、同法第309條第2項以強暴方式為公然侮辱罪嫌。然查：
１、按刑法第309條第2項之以強暴方式為公然侮辱罪，就「強暴
    」則係指對於他人身體為物理力之行使，但並不以該物理力
    業已接觸該他人之身體為限，凡該物理力之行使，足以貶損
    他人人格與社會評價，即屬之。
２、本案案發地點係在不特定多數人得以隨時經過、共見共聞之
    道路旁，當屬「公然」。且被告於上述時地對告訴人口出「
    臭三八，妳一直亂勾引我的老公」之詞，具有貶低及輕蔑之
    意，更隱含指射告訴人行為輕浮之意，是「臭三八，妳一直
    亂勾引我的老公」確屬足以貶損告訴人名譽、人格及社會評
    價之侮辱性言詞。惟被告徒手毆打告訴人後腦勺，致告訴人
    摔倒在地，受有頭部挫傷、顏面部挫傷、左手挫擦傷之傷害
    ，此舉並未有對告訴人表示羞辱之惡意，無非係被告心生不
    滿，基於傷害之犯意而朝告訴人攻擊之行為，公訴意旨認被
    告上開所為，係犯刑法第310條第2項之以強暴方式為公然侮
    辱罪，容有誤會，併予指明。
㈤、綜上所述，被告所辯，無非係虛狡卸責之詞，俱不足採信。
    本案事證明確，被告所犯上開公然侮辱及傷害之犯行，均堪
    認定，應依法論科。
二、論罪科刑
㈠、按刑法第2條第1項之規定，係規範行為後「法律變更」所生
    新舊法比較適用之準據法，故如新舊法處罰之輕重相同，即
    無比較適用之問題，非此條所指之法律有變更，即無本條之
    適用，應依一般法律適用原則，適用裁判時法（最高法院95
    年度第21次刑事庭會議決議參照）。查被告行為後，刑法第
    309條第1項固於108年12月25日修正公布，並於同年月27日
    施行生效，然該次修正僅係將該條項罰金刑之刑度修正為「
    1萬5,000元以下罰金」，與修正前之罰金刑，依刑法施行法
    第1條之1第2項前段規定提高30倍後之刑度，並無差異，是
    關於該條規定之修正，實質上並無法律效果及行為可罰性範
    圍之變更，自無新舊法比較之問題，應依一般法律適用原則
    ，適用裁判時法即現行刑法第309條第1項之規定。
㈡、按刑法第309條第1項之公然侮辱罪，祗須侮辱行為足使不特
    定人或多數人得以共見共聞，即行成立；所謂「公然」乃指
    不特定多數人或多數人得以共見共聞之狀態，不以實際上已
    共見或共聞為必要；而「侮辱」係以使人難堪為目的，以言
    語、文字、圖畫或動作，表示不屑、輕蔑或攻擊之意思，足
    以對於個人在社會上所保持之人格及地位，達貶損其評價之
    程度而言。另按刑法第310條第1項之誹謗罪，係以行為人主
    觀上有意圖將足以毀損他人名譽之事散佈於公眾，為其構成
    要件，而行為人是否確有上開主觀意圖，則需視行為人之陳
    述方式而定，於大眾媒體上陳述、公開演講等固不待言，惟
    行為人倘僅向特定人陳述足以毀損他人名譽之事，又無積極
    證據足認行為人有藉場地（如多人在場之公開場合）或人（
    如於新聞記者採訪時為陳述）之助力以散佈於公眾之意圖，
    自難遽繩以刑法第310條第1項之誹謗罪責。查被告向告訴人
    出言「臭三八，妳一直亂勾引我的老公」，雖係指摘告訴人
    有亂勾引其老公之不實事項，惟其為上開侮辱性言詞當時，
    僅係向告訴人陳述，並未見有其他多數人在場，即尚難認其
    主觀上有散佈於眾之意圖，自不構成第310條第1項之誹謗罪
    。
㈢、論罪部分
１、核被告所為，係犯刑法第277條第1項之傷害罪，及同法第309
    條第1項之公然侮辱罪。起訴意旨認被告所為，係以一行為
    ，涉犯刑法第277條第1項之傷害罪及同法第309條第2項之以
    強暴方式為公然侮辱罪，尚有未合，惟因起訴之基本社會事
    實同一，且經本院於審理時當庭告知被告就被訴以強暴方式
    為公然侮辱之犯行部分，起訴法條應變更為刑法第309條第1
    項之公然侮辱罪（見本院卷第196頁），本院自得依法變更
    起訴法條予以審理。
２、被告所犯上開公然侮辱罪及傷害罪2罪間，犯意各別，行為互
    殊，應予分論併罰。公訴意旨雖認被告所犯前開2罪，係以
    一行為，觸犯刑法第277條第1項之傷害罪及同法第309條第2
    項之以強暴方式為公然侮辱罪，為想像競合犯，而應從一重
    之傷害罪處斷，然被告係先對告訴人口出上開侮辱性言詞後
    ，先行停車後，再循告訴人步行方向走去，始另徒手毆打告
    訴人之身體，俱如前述，被告前開公然侮辱及傷害之舉，自
    屬犯意各別，行為互殊，公訴意旨此部分所指，容有誤會，
    併此敘明。
㈣、科刑部分
　　爰以行為人之責任為基礎，審酌被告未思以理性、和平方式
    解決其與告訴人間之糾紛，率爾在不特定多數人得以隨時經
    過、共見共聞之道路旁對告訴人出言侮辱，貶抑告訴人名譽
    、人格，復徒手傷害告訴人，致告訴人受有上開傷勢，殊屬
    不該，且其犯後始終否認犯行，未見悔意，復迄未與告訴人
    達成和解以徵得諒解，兼衡被告自陳高中畢業之智識程度、
    勉持之家庭經濟狀況(見偵卷第3頁)及素行等一切情狀，分
    別量處如主文所示之刑，並均諭知易科罰金之折算標準。
據上論斷，應依刑事訴訟法第299條第1項前段、第300條，刑法
第277條第1項、第309條第1項、第41條第1項前段，刑法施行法
第1條之1第1項，判決如主文。
本案經檢察官吳佳美提起公訴，經檢察官黃鈺斐到庭執行職務。
中　　華　　民　　國　　111 　年　　5 　　月　　6 　　日
　　              刑事第六庭  審判長法  官  劉淑玲
　　                                法  官  何宇宸
　　                                法  官  何啓榮
以上正本證明與原本無異。
如不服本判決應於收受判決後20日內向本院提出上訴書狀，並應
敘述具體理由。其未敘述上訴理由者，應於上訴期間屆滿後20日
內向本院補提理由書(均須按他造當事人之人數附繕本)「切勿逕
送上級法院」。
                                    書記官　潘瑜甄
中　　華　　民　　國　　111 　年　　5 　　月　　9 　　日
附錄本案論罪科刑法條：中華民國刑法第277條第1項、第309條
第1項。
中華民國刑法第277條
傷害人之身體或健康者，處5年以下有期徒刑、拘役或50萬元以
下罰金。
犯前項之罪，因而致人於死者，處無期徒刑或7年以上有期徒刑
；致重傷者，處3年以上10年以下有期徒刑。
中華民國刑法第309條
公然侮辱人者，處拘役或9千元以下罰金。
以強暴犯前項之罪者，處1年以下有期徒刑、拘役或1萬5千元以
下罰金。